【裁判字號】    95,訴,746
【裁判日期】    950720
【裁判案由】    毒品危害防制條例
【裁判全文】
臺灣板橋地方法院刑事判決               95年度訴字第746號
公  訴  人  臺灣板橋地方法院檢察署檢察官
被      告  甲○○
上列被告因違反毒品危害防制條例案件，經檢察官提起公訴（九
十五年度毒偵字第一○三六號），於被告為有罪之陳述後，本院
合議庭裁定由受命法官獨任依簡式審判程序審理，茲判決如下：
    主  文
甲○○連續施用第一級毒品，累犯，處有期徒刑拾月，扣案海洛
因貳包（驗後淨重為零點壹陸公克）及壹包（驗後淨重為零點零
肆公克）均沒收銷燬之，上開海洛因之外包裝袋參個、注射針筒
貳支、分裝塑膠勺管壹支及止血帶壹條均沒收之。又施用第二級
毒品，累犯，處有期徒刑柒月。應執行有期徒刑壹年肆月，扣案
海洛因貳包（驗後淨重為零點壹陸公克）及壹包（驗後淨重為零
點零肆公克）均沒收銷燬之，上開海洛因之外包裝袋參個、注射
針筒貳支、分裝塑膠勺管壹支及止血帶壹條均沒收之。
    事  實
一、甲○○前因違反麻醉藥品管理條例案件，經本院以八十三年
    度易字第七四五號判處有期徒刑六月確定，於民國八十三年
    四月十九日以易科罰金執行完畢；復同因違反麻醉藥品管理
    條例及藥事法案件，經本院以八十三年度訴字第二七四六號
    判處有期徒刑六月及四月確定，經定應執行刑為有期徒刑八
    月，於八十五年二月十九日執行完畢。復再因違反麻醉藥品
    管理條例案件，經本院以八十六年度易字第六四五一號判處
    有期徒刑六月確定，於八十六年十二月三十日以易科罰金執
    行完畢（以上均不構累犯）。又其前因施用毒品違反毒品危
    害防條例案件，經檢察官送勒戒處所觀察、勒戒後，因認有
    繼續施用毒品傾向而送戒治處所施以強制戒治，於八十九年
    二月七日因戒治期滿執行完畢而釋放，並由臺灣板橋地方法
    院檢察署檢察官以八十九年度戒毒偵字第三○九號為不起訴
    處分確定。其後再因施用第一級毒品與第二級毒品違反毒品
    危害防制條例案件，經檢察官送戒治處所施以強制戒治並提
    起公訴，強制戒治部分於九十二年五月二十四日因戒治期滿
    而執行完畢釋放；起訴部分則由本院以九十一年度訴字第一
    三二五號判處有期徒刑九月及八月確定，另其尚因轉讓第二
    級毒品違反毒品危害防制條例案件，經本院以九十一年度訴
    字第一七九九號判處有期徒刑九月確定，經與上開宣示之有
    期徒刑九月及八月合併定應執行為一年十一月，甫於九十四
    年三月二十九日執行完畢（構成累犯）
二、詎甲○○仍不知戒除毒癮，基於施用第一級毒品之概括犯意
    ，自九十四年十月間某日起至九十五年一月二十四日為警採
    集尿液回溯二十六小時止（不含於同日十三時二十分許為警
    查獲後至採尿時止之時間）之期間內，均在其當時位於臺北
    縣土城市○○路○段一八九巷二四之一號住處，以注射方式
    連續施用第一級毒品海洛因多次。另尚基於施用第二級毒品
    之犯意，於九十五年一月十六日為警採集尿液回溯九十六小
    時期間內之某時（不含於同日十八時十分許為警查獲後至採
    尿時止之時間），在不詳處所施用第二級毒品安非他命乙次
    。
三、嗣為警先於九十五年一月十六日十八時十分許，在其上開住
    處內查獲，並扣得第一級毒品海洛因二包（驗後淨重零點一
    六公克）、注射針筒二支、分裝塑膠勺管乙支與止血帶乙條
    ；復於同年月二十四日十三時二十分許，同在上址再次查獲
    ，並扣得第一級毒品海洛因乙包（驗後淨重零點零四公克）
    。
四、案經臺北市政府警察局萬華分局、中正第二分局移送臺灣板
    橋地方法院檢察署檢察官偵查起訴。
    理  由
一、犯罪事實之認定：
  (一)上揭犯罪事實，業據被告甲○○自白不諱，而其先後二次為
    警查獲後經採集尿液囑託鑑定結果，第一次呈嗎啡（即海洛
    因進入人體後之代謝物）及安非他命類陽性反應，第二次呈
    嗎啡陽性反應，有臺灣檢驗科技股份有限公司出具之濫用藥
    物尿液檢驗報告二份及臺北市政府警察局偵辦毒品案件尿液
    檢體委驗單二份附卷可稽。此外復有扣案海洛因二包（驗後
    淨重為零點一六公克）及乙包（驗後淨重為零點零四公克）
    注射針筒二支、分裝塑膠勺管乙支及止血帶乙條與卷附法務
    部調查局鑑定通知書二份可為佐證，堪信其前開自白應與事
    實相符。又被告雖僅於九十五年一月十六日、同年月二十四
    日二度遭查獲，惟施用毒品者率皆有賡續施用之情形，此為
    本院職務上已知之事項，則被告自白於事實欄所載之期間內
    ，有持續施用海洛因犯行之行為，亦堪信屬實。
  (二)又被告前因施用毒品違反毒品危害防條例案件，經檢察官送
    勒戒處所觀察、勒戒後，因認有繼續施用毒品傾向而送戒治
    處所施以強制戒治，於八十九年二月七日因戒治期滿執行完
    畢而釋放，並由臺灣板橋地方法院檢察署檢察官以八十九年
    度戒毒偵字第三○九號為不起訴處分確定；其後再因施用第
    一級毒品與第二級毒品違反毒品危害防制條例案件，經檢察
    官送戒治處所施以強制戒治，於九十二年五月二十四日因戒
    治期滿執行完畢而釋放等情，亦有上開不起訴處分書及臺灣
    高等法院被告全國前案紀錄表存卷可憑。
  (三)是以本件事證明確，被告於強制戒治執行完畢釋放後五年內
    再為施用海洛因及安非他命之犯行，堪為認定，應予依法論
    科。
二、論罪科刑之法律適用：
  (一)按被告行為後，刑法及其施行法於九十五年七月一日修正施
    行，另罰金罰鍰提高標準條例第二條之規定配合刑法修正同
    時刪除。依修正後刑法第二條第一項之規定：「行為後法律
    有變更者，適用行為時之法律。但行為後之法律有利於行為
    人者，適用最有利於行為人之法律。」。上開刑法、刑法施
    行法等相關法律之修正雖非個別刑罰處罰規定或構成要件之
    變更，然已影響行為人刑罰之法律效果，應屬刑法第二條第
    一項所定之法律變更（最高法院八十三年度台非字第一九九
    號判決意旨參照）。是本件自應就被告適用修正前後相關規
    定法律效果綜合比較後，依上開規定適用法律，並應依比較
    後之結果一體適用，不得就新舊法個別項目割裂適用。茲比
    較說明如下：
    1.按海洛因、安非他命分別為毒品危害防制條例第二條第二
      項第一款、第二款所定之第一級毒品及第二級毒品，依被
      告其行為時之法律規定，核其所為，係犯同條例第十條第
      一項之施用第一級毒品罪，及同條例第十條第二項之施用
      第二級毒品罪。其施用前後持有海洛因、安非他命之低度
      行為均為施用之高度行為所吸收，不另論罪。被告多次施
      用第一級毒品之犯行，時間緊接，方法相同，觸犯構成要
      件相同之罪，顯係基於概括犯意而為之，為連續犯，應依
      修正前刑法第五十六條之規定論以一罪，並加重其刑。又
      其前因施用第一級毒品與第二級毒品違反毒品危害防制條
      例案件，經本院以九十一年度訴字第一三二五號判處有期
      徒刑九月及八月確定，另其尚因轉讓第二級毒品違反毒品
      危害防制條例案件，經本院以九十一年度訴字第一七九九
      號判處有期徒刑九月確定，經與上開宣示之有期徒刑九月
      及八月合併定應執行為一年十一月，甫於九十四年三月二
      十九日執行完畢，此有臺灣高等法院被告前案紀錄表附卷
      足參，其於有期徒刑執行完畢後五年以內再犯本件最重本
      刑為有期徒刑以上之罪，為累犯，應依修正前刑法第四十
      七條之規定遞為加重其刑。而被告所犯上開二罪，犯意各
      別，行為互殊，應予分論併罰。
    2.而依刑法及其施行法於九十五年七月一日修正施行，及罰
      金罰鍰提高標準條例第二條之規定配合刑法修正同時刪除
      之相關規定，被告所涉毒品危害防制條例第十條第一項及
      第二項論罪條文之構成要件與法定刑本身均未修改。惟刑
      法修正後刪除第五十六條關於連續犯之裁判上一罪規定，
      則被告多次施用第一級毒品之犯行即應論以數罪，顯較修
      法前僅論以連續犯之一罪為重。又被告因分論併罰而應依
      刑法第五十一條第五款之規定定其應執行之刑，依修正後
      之規定，合併之刑期不得逾三十年，較之修法前不得逾二
      十年為重，對被告而言修法後之規定並無較為有利之處。
      而累犯之規定於修法後雖僅限於故意犯始有其適用，惟本
      件被告之行為本即為故意犯，其關於累犯之適用不受修法
      之影響。另沒收部分，刑法第三十八條之修正除文字調整
      外，僅於同條第一項第三款增列「因犯罪所生」之物為裁
      量沒收之範圍，而本件並無因被告施用毒品犯罪所生之物
      扣案，上開修正對於被告應刑罰之內容亦無影響。是就上
      開各法律適用項目綜合比較結果，修法後之規定並無有利
      於行為人之情形，應依刑法第二條第一項前段之規定，適
      用被告行為時即刑法及其施行法於九十五年七月一日修正
      施行前之相關刑罰規定，其適用內容如前二(一)1.所述。
  (二)爰審酌被告有前述犯罪及施用毒品遭查獲之紀錄，有臺灣高
    等法院被告前案紀錄表附卷足據，素行不佳，且前已因強制
    戒治執行完畢而經不起訴處分，業受毒品危害防制條例對施
    用毒品人之寬典，竟仍一再吸食，並施用兩種毒品，顯見並
    無悔意，惡性非淺，而其施用毒品實為戕害自身健康之犯罪
    ，於他人固無明顯重大危害，然對社會善良風氣已足生不良
    影響，並斟酌其施用之期間，及其於偵審中俱能坦認犯行，
    犯罪後之態度尚稱良好等一切情狀，分別量處如主文所示之
    刑，並定其應執行之刑，以資儆懲。
  (三)警於查獲時扣得之海洛因二包（驗後淨重為零點一六公克）
    及乙包（驗後淨重為零點零四公克），為被告所有預備供其
    施用第一級毒品犯罪所用並經查獲之毒品，業經其自陳明確
    ，應依毒品危害防制條例第十八條第一項前段之規定，於其
    所犯施用第一級毒品罪之罪刑宣告項下併為沒收銷燬之諭知
    ；另上開海洛因之外包裝袋三個核屬被告所有預備供其施用
    第一級毒品犯罪所用之物，應併依修正前刑法第三十八條第
    一項二款之規定，於其所犯施用第一級毒品罪之罪刑宣告項
    下併為諭知沒收。又扣案注射針筒二支、分裝塑膠勾管乙支
    及止血帶乙條，為被告所有供其施用第一級毒品海洛因所用
    之物，此亦據被告供陳明確無訛，應依修正前刑法第三十八
    條第一項第二款之規定，於所犯施用第一級毒品罪之罪刑宣
    告項下併為沒收之諭知。
據上論斷，應依刑事訴訟法第二百七十三條之一第一項、第二百
九十九條第一項前段、毒品危害防制條例第十條第一項、第二項
、第二十三條第二項、第十八條第一項前段，刑法第十一條前段
、第二條第一項前段、修正前刑法第五十六條、第四十七條、第
五十一條第五款、第三十八條第一項第二款，判決如主文。
本案經檢察官曾文鐘到庭執行職務。
中    華    民    國    95    年    7     月    20    日
                  刑事第十庭  法  官  楊  博  欽
以上正本證明與原本無異
如不服本判決應於送達後十日內向本院提出上訴狀
                                書記官  李  慈  容
中    華    民    國    95    年    7     月    20    日
附錄本案論罪科刑法條全文：
毒品危害防制條例第十條
  施用第一級毒品者，處六月以上五年以下有期徒刑。
  施用第二級毒品者，處三年以下有期徒刑。


司法院資訊處製作；財團法人民間司法改革基金會備份。
